最高法院民事裁定　　　　　　　九十六年度台簡上字第一九號
上　訴　人　日盛國際商業銀行股份有限公司
法定代理人　甲○○
訴訟代理人　高全國律師
被 上訴 人　得盛營造股份有限公司
法定代理人　乙○○
上列當事人間請求給付利息事件，上訴人對於中華民國九十五年
十二月一日台灣台北地方法院第二審判決（九十三年度簡上字第
六四八號），提起上訴，本院裁定如下：
    主  文
上訴駁回。
第三審訴訟費用由上訴人負擔。
　　理　由
按對於簡易訴訟程序之第二審判決，其上訴利益逾民事訴訟法第
四百六十六條所定之額數者，當事人僅得以其適用法規顯有錯誤
為理由，逕向最高法院提起上訴，並須經原裁判法院之許可。此
項許可，以訴訟事件所涉及之法律見解具有原則上之重要性者為
限，此觀同法第四百三十六條之二第一項、第四百三十六條之三
第一項及第二項之規定自明。所謂適用法規顯有錯誤，係指原第
二審判決就其取捨證據所確定之事實適用法規顯有錯誤而言，不
包括認定事實、取捨證據不當，及判決理由不備或矛盾之情形在
內。本件上訴人對於原第二審判決逕向本院提起上訴，係以：(1)
、原第二審准許被上訴人於言詞辯論期日追加不當得利為訴訟標
的，卻未改用通常訴訟程序，顯違背民事訴訟法第四百三十六條
之一第二項規定；(2)、被上訴人存放在上訴人之存款既經原法院
民事執行處以八十八年度民執丁字第一六六八二號扣押在案，被
上訴人之受領權即遭限制，不得再行領取，被上訴人受領上訴人
給付之新台幣（下同）三百十七萬六千三百四十六元係屬不當得
利，原審未援用民法第一百七十九條後段規定，卻誤用民法第一
百七十九條前段規定；(3)、定作人交通部台灣區○道○○○路局
既可依履約保證金保證書之約定無庸附任何理由向上訴人請求，
基於同一法理，上訴人自得依質權設定通知書約定及民法第九百
零六條規定對被上訴人行使質權，並使其存款債權消滅，原第二
審就相同之事物竟為不同之處理，違反其自行所為之闡釋，原第
二審有未適用民法第一百五十三條第一項及第九百零六條規定之
違法；(4)、上訴人與被上訴人約定另得自墊付之日起給付利息，
係避免被上訴人不當得利，與被上訴人依授信約定書及質權設定
契約書應給付本金之義務有別，原第二審混為一談，並誤用民法
委任之規定，而未適用民法第一百九十九條第一項之規定，適用
法規錯誤；(5)、依民法第九十九條第一項規定，附停止條件之法
律行為於條件成就時發生效力，又兩造所簽立之授信約定書載有
加速條款，是以上訴人得主張兩造之債權債務已屆清償期並為相
互抵銷，原第二審未注意此規範，亦有適用法規錯誤之違法；(6)
、本件訟爭標的為定期存款之利息，係屬繼續性給付性債權，依
強制執行法第一百十五條之一規定，對於薪資或其他繼續給付性
債權所為之強制執行，於債權人之債權額及強制執行費用額之範
圍內，其效力及於扣押後應受及增加之部分，原法院民事執行處
八十八年度民執丁字第一六六八二號扣押命令迄今仍未撤銷，即
使上訴人抵銷或行使質權不合法，本案訟爭之利息依法仍應繼續
扣押中，被上訴人亦無權領取，原第二審未適用強制執行法第一
百十五條之一規定，亦為適用法規錯誤；(7)、上訴人未解除被上
訴人之質權設定前，上訴人對於被上訴人之質權權利範圍於一千
六百九十一萬元範圍存在，縱如原第二審所稱質權擔保範圍僅於
三百二十四萬四千元存在，此亦屬上訴人得扣減之範圍，原第二
審未予扣除，顯有判決理由矛盾並違背民法第九百零六條之規定
；(8)、原第二審未審認本件授信約定書契約內容及法律性質，且
未就不明瞭之事實及法律依職權予以闡明，逕而論斷上訴人於抵
銷時債權不存在，原第二審有未適用民事訴訟法第一百九十九條
之違背法令云云，為其論據。惟按民事訴訟法第四百三十六條之
一第一、二項雖規定：對於簡易程序之第一審裁判，得上訴於管
轄之地方法院，其審判以合議行之。當事人於前項上訴程序，為
訴之變更、追加，致應適用通常訴訟程序者，不得為之。查本件
被上訴人於第一審係本於消費寄託法律關係請求上訴人給付二百
七十二萬六千五百零三元之利息。於第二審時減縮為請求一百八
十萬三千二百十九元，並追加以不當得利之法律關係為請求，原
第二審判決雖謂於程序上依民事訴訟法第二百五十五條第一項第
二款規定，予以准許，然原判決仍係本於消費寄託之法律關係，
准許被上訴人請求上訴人給付系爭一千三百六十六萬六千元自民
國八十八年十一月二十三日起至九十一年九月十七日止之利息一
百八十萬三千二百十九元，而未以「不當得利」為被上訴人請求
有理由之依據，原第二審未改用通常訴訟程序審理，對判決之結
果尚不生影響。次查，被上訴人固曾於八十八年九月十五日收受
原法院民事執行處八十八年度民執丁字第一六六八二號扣押命令
，惟上訴人並未於九十一年九月十七日之前將系爭之一千三百六
十六萬六千元給付交通部台灣區○道○○○路局，被上訴人請求
上訴人給付上開利息一百八十萬三千二百十九元，自亦無違強制
執行法第一百十五條之一之規定。至上訴人所陳其他上訴理由，
縱令屬實，亦屬原第二審判決認定事實、取捨證據當否，及判決
理由是否不備或矛盾之問題，要與適用法規是否顯有錯誤無涉。
且本件經核亦無所涉及之法律見解，具有原則上重要性之情事，
上訴人逕向本院提起上訴，不合民事訴訟法第四百三十六條之二
第一項及第四百三十六條之三第二項之規定而不應許可，其上訴
難謂合法。
據上論結，本件上訴為不合法。依民事訴訟法第四百三十六條之
五第一項、第九十五條、第七十八條，裁定如主文。
中　　華　　民　　國　九十六　年　　六　　月　二十九　日
                      最高法院民事第三庭
                          審判長法官  吳　正　一
                                法官  劉　福　聲
                                法官  黃　義　豐
                                法官  簡　清　忠
                                法官  陳　碧　玉
      本件正本證明與原本無異
                                      書  記  官
中　　華　　民　　國　九十六　年　　七　　月　　六　　日
                                                Ａ
